臺灣彰化地方法院刑事判決
111年度訴字第1025號
公  訴  人  臺灣彰化地方檢察署檢察官 
被      告  LE NHU TUAN（黎如俊）



上列被告因妨害自由等案件，經檢察官提起公訴（111年度偵字
第12347號），本院改依簡式程序審理，判決如下：
    主    文
LE NHU TUAN共同犯傷害罪，處有期徒刑拾月。並應於上開刑之
執行完畢或赦免後，驅逐出境。
    犯罪事實
一、緣因真實姓名年籍不詳、綽號「阿德」之成年男子，與越南
    籍男子NGUYEN VAN CONG（下稱「阮文功」）發生糾紛，其
    獲悉阮文功於民國110年2月10日將會前往彰化縣○○鄉○○街0○
    0號（下稱案發建物）附近賭博，「阿德」乃與友人即越南
    籍男子LE NHU TUAN（下稱「黎如俊」）、TRAN VAN HAI（
    下稱「陳文海」）、LE TIEN LUC（下稱「黎進力」）及一
    名真實姓名年籍不詳之成年越南籍人士（當日身著白色運動
    上衣，下稱「白衣男」），共同基於剝奪他人行動自由及傷
    害之犯意聯絡，於當日凌晨，搭乘不知情之司機戴維辰所駕
    駛車牌號碼000-0000號白牌計程車（下稱甲車），前往案發
    建物附近。俟至同日上午9時3分許，阮文功離開案發建物，
    並坐上其配偶潘氏幸所駕駛車牌號碼000-0000號自用小客車
    （下稱乙車）副駕駛座正欲離開時，黎進力及黎如俊上前靠
    近乙車，先由黎進力拍打乙車副駕駛座車窗，迨不明究底之
    潘氏幸降下副駕駛座車窗後，黎進力立即自該車窗爬入乙車
    內壓住阮文功身體，以此方式控制阮文功行動自由。黎如俊
    則打開乙車駕駛座車門進入車內，控制潘氏幸行動自由。陳
    文海也上前進入乙車右後座。隨後「阿德」亦衝向乙車所在
    位置，潘氏幸乃遭帶至乙車左後座，嗣阮文功趁黎進力從副
    駕駛座下車之際欲下車逃離，旋遭黎進力拉住並往車後走，
    陳文海即跟隨在後，「阿德」亦走向乙車後方毆打阮文功，
    使阮文功因而受有上肢鈍傷、腫脹變形及左肘脫臼等傷害。
    黎如俊復於同日上午9時10分許，從乙車左後座以手環住潘
    氏幸頸部走下車，朝向甲車所在位置，然因司機戴維辰察覺
    有異而將甲車稍向前行駛，「阿德」、黎進力、陳文海見狀
    即跑回甲車上，黎如俊亦放開潘氏幸而返回甲車（「白衣男
    」坐在甲車上），「阿德」等人遂指示戴維辰駛往鹿港方向
    而離開現場（黎進力、陳文海所涉傷害、剝奪他人行動自行
    等罪嫌，另經本院以111年度訴字第233號判決各判處有期徒
    刑1年、6月）。
二、案經阮文功、潘氏幸訴由彰化縣警察局鹿港分局報請臺灣彰
    化地方檢察署檢察官偵查起訴。
    理    由
一、被告黎如俊所犯之本案犯罪，係死刑、無期徒刑、最輕本刑
    為3年以上有期徒刑以外之罪。其於準備程序就上開被訴事
    實為有罪之陳述，經受命法官告知簡式審判程序之旨，並聽
    取其與公訴人之意見後，本院認無不得或不宜改依簡式審判
    程序進行之情事。爰依刑事訴訟法第273條之1第1項、第284
    條之1規定，裁定由受命法官獨任進行簡式審判程序，先予
    敘明。
二、得心證之理由：
　㈠上揭事實，業據被告於本院審理中坦承不諱（見本院卷第76
    至78、86至87頁），核與證人即告訴人阮文功、潘氏幸、證
    人即指派白牌計程車司機之陳嘉鴻、證人即司機戴維辰於警
    詢時之證述相符（見鹿警分偵卷第1至7、12至18、21至26頁
    、第355號偵緝卷第69至70頁），且證人即共犯黎進力、陳
    文海也坦承自己有上開犯行（見第12347號偵卷第33至34、4
    1至42頁），並有內政部警政署刑事警察局111年4月25日鑑
    定書（乙車上採集之指紋，與被告右環指、右中指指紋相符
    ）、彰化縣警察局鹿港分局刑案現場勘查報告及所附現場照
    片、鹿港基督教醫院急診病歷、監視錄影翻拍照片、勘驗筆
    錄等件存卷可參（見第12347號偵卷第57至77頁、鹿警分偵
    卷第31至50、59至69頁、第355號偵緝卷第13至17、84至85
    頁、第88號偵緝卷第55頁反面至第56頁），足認被告自白應
    與事實相符，可以採信。
　㈡按共同實行犯罪行為之人，在合同意思範圍以內，各自分擔
    犯罪行為之一部，相互利用他人之行為，以達其犯罪之目的
    者，即應對於全部所發生之結果，共同負責，不問犯罪動機
    起於何人，亦不必每一階段犯行，均經參與。又關於犯意聯
    絡，不限於事前有所協議，其於行為當時，基於相互之認識
    ，以共同犯罪之意思參與者，亦無礙於共同正犯之成立。且
    數共同正犯之間，原不以直接發生犯意聯絡者為限，即有間
    接之聯絡者，亦包括在內。從而除共謀共同正犯，因其並未
    參與犯罪構成要件之實行而無行為之分擔，僅以其參與犯罪
    之謀議為其犯罪構成要件之要素，故須以積極之證據證明其
    參與謀議外，其餘已參與分擔犯罪構成要件行為之共同正犯
    ，既已共同實行犯罪行為，則該行為人，無論係先參與謀議
    ，再共同實行犯罪，或於行為當時，基於相互之認識，以共
    同犯罪之意思參與，均成立共同正犯（最高法院107年度台
    上字第1562、1569號判決意旨參照）。查被告雖實際執行之
    行為只有控制告訴人潘氏幸，而未全部參與對於告訴人阮文
    功之剝奪行動自由及傷害之所有環節，然被告與其餘共犯在
    案發當日既共乘甲車抵達現場，並一同在案發建物附近埋伏
    等待告訴人阮文功出現，足見事前其等針對該日之犯罪計畫
    已有共識及謀議，方會在案發之際分由不同人壓制兩名告訴
    人，使犯罪計畫得以遂行，堪認到場之五人係在合同意思範
    圍內，各自分擔犯罪行為之一部，並相互利用他人之行為，
    以達犯罪之目的，參諸上開說明，被告自應就所參與犯行，
    對於全部所發生之結果共同負責。
　㈢綜上所述，本案事證明確，被告犯行洵堪認定，應依法論罪
    科刑。　　
三、論罪科刑
　㈠核被告所為，係犯刑法第302條第1項剝奪他人行動自由罪，
    及同法第277條第1項傷害罪。被告與「阿德」、陳文海、黎
    進力及「白衣男」間，有犯意聯絡及行為分擔，應論以共同
    正犯。
　㈡被告及共犯分別壓制告訴人阮文功、潘氏幸，及傷害告訴人
    阮文功，雖為自然意義上之數舉止，但係在同一地點，並於
    密接時間內為之，顯係基於整體犯罪計畫而彼此分工，足認
    是基於同一意思決定而為，則各舉止之獨立性極為薄弱，在
    刑法評價上，應視為數個舉動之接續施行，合為一行為予以
    評價，較為合理，屬接續之一行為。又被告與共犯以一行為
    同時觸犯傷害罪及剝奪行動自由罪，且同時侵害告訴人二人
    之自由法益，均為想像競合犯，應依刑法第55條前段規定，
    從一重論以一傷害罪處斷。起訴書認兩罪應予分論併罰，尚
    有未妥，併此敘明。
　㈢爰以行為人之責任為基礎，審酌被告與告訴人二人素昧平生
    ，竟僅因「阿德」邀約，而與「阿德」等共犯彼此分工，實
    行本件犯行，而於事前在案發建物附近埋伏，待告訴人出現
    後，與共犯無預警從車窗進入壓制告訴人二人，並傷害告訴
    人阮文功，則被告與共犯整體犯罪過程將近十分鐘，確實對
    告訴人二人造成相當程度之心理壓力，且告訴人阮文功所受
    傷勢亦非極輕，是以被告所為殊無足取，並同時造成告訴人
    二人自由或身體法益之侵害，損害甚鉅。並斟酌被告終能坦
    承犯行，但迄今未能填補告訴人二人所受損害之犯後態度。
    兼衡被告所參與之分工程度，係負責壓制告訴人潘氏幸之行
    動自由，相較於毆打、壓制告訴人阮文功之「阿德」、黎進
    力，被告之犯罪參與程度較輕，但重於未實際對告訴人二人
    實施暴力行為之陳文海。暨被告自述學歷為高中畢業之智識
    程度，之前來台在工廠工作，需扶養在越南之父母之生活狀
    況（見本院卷第87頁）等一切情狀，乃量處如主文所示之刑
    。
　㈣末按外國人受有期徒刑以上刑之宣告者，得於刑之執行完畢
    或赦免後，驅逐出境，刑法第95條定有明文。故外國人犯罪
    經法院宣告有期徒刑以上之刑者，是否有併予驅逐出境之必
    要，應由法院依據個案之情節，具體審酌該外國人一切犯罪
    情狀及有無繼續危害社會安全之虞，審慎決定之（最高法院
    94年度台上字第404號判決意旨參照）。查被告係越南籍之
    外國人，為逃逸外勞（見第12347號偵卷第49頁）。佐以被
    告與共犯之本案犯行，屬於暴力型之故意犯罪，已然破壞我
    國治安及社會安全，本院認被告已不宜繼續居留國內，爰依
    前述規定併予諭知於刑之執行完畢或赦免後驅逐出境。
四、扣案警棍1支據被告供稱係「阿德」所有之物（見本院卷第8
    5頁），復無證據證明係被告所有或管領使用之物，即難認
    被告對扣案警棍有共同處分權，自毋庸於本案宣告沒收（最
    高法院108年度台上字第1001號判決意旨可參）。
據上論斷，應依刑事訴訟法第273條之1第1項、第284條之1、第2
99條第1項前段，判決如主文。　　
本案經檢察官黃淑媛提起公訴，檢察官黃智炫到庭執行職務。
中　　華　　民　　國　　111 　年　　11　　月　　14　　日
                  刑事第六庭    法      官   張琇涵
以上正本證明與原本無異。
如不服本判決應於收受判決後20日內向本院提出上訴書狀，並應
敘述具體理由。其未敘述上訴理由者，應於上訴期間屆滿後20日
內向本院補提理由書( 均須按他造當事人之人數附繕本) 「切勿
逕送上級法院」。
中　　華　　民　　國　　111 　年　　11　　月　　14　　日
                                書  記  官  潘佳欣
附錄論罪科刑法條全文：
中華民國刑法第277條
傷害人之身體或健康者，處5年以下有期徒刑、拘役或50萬元以
下罰金。
犯前項之罪，因而致人於死者，處無期徒刑或7年以上有期徒刑
；致重傷者，處3年以上10年以下有期徒刑。

中華民國刑法第302條
私行拘禁或以其他非法方法，剝奪人之行動自由者，處5年以下
有期徒刑、拘役或9千元以下罰金。
因而致人於死者，處無期徒刑或7年以上有期徒刑；致重傷者，
處3年以上10年以下有期徒刑。
第1項之未遂犯罰之。